【裁判字號】    92,交聲,96
【裁判日期】    920522
【裁判案由】    聲明異議
【裁判全文】
臺灣嘉義地方法院交通事件裁定                      九十二年度交聲字第九六號
    原處分機關  交通部公路總局嘉義區監理所
    異  議  人  甲○○
    即受處分人
右列異議人因違反道路交通管理處罰條例案件，對於交通部公路總局嘉義區監理所於
中華民國九十二年四月十六日所為之處分聲明異議（原處分案號：嘉監裁字第七○—
Ｌ00000000號），本院裁定如左：
    主  文
原處分關於肇事致人受傷逃逸部分撤銷，甲○○不罰。
其餘異議駁回。
    理  由
一、原處分意旨略為：異議人即受處分人甲○○於民國九十二年一月三十日下午五時
    五分許，駕駛車牌號碼ＨＫ—五三一七號自用一般小客車，行經嘉義縣中埔鄉○
    ○○○○路七公里九百公尺路段與頂中公路交叉路口，右轉往頂中公路時，未讓
    楊惠婷所騎乘直行之車牌號碼ＵＫＵ—五六三號輕型機車先行，因而肇事，楊惠
    婷當場受傷，詎異議人竟駕車逃逸，爰依道路交通管理處罰條例第四十八條第一
    項第六款、第六十三條第一項第一款處罰鍰新臺幣六百元及計違規點數一點，並
    依同條例第六十二條第一項吊銷駕駛執照。
二、異議意旨略為：楊惠婷之機車撞及異議人之小客車右後側車門後，人車倒地，異
    議人立即下車查看、扶持，但楊惠婷起身後一再指責異議人亂開車，異議人見其
    無大礙，乃告知聯絡電話及資料後離去。依楊惠婷機車撞擊位置觀之，異議人當
    時已減速緩慢通過交叉路口，且異議人見楊惠婷並無大礙，乃留下聯絡電話及資
    料後始離去，並非肇事逃逸。原處分與事實不符，應屬違法，爰於法定期間內向
    本院聲明異議等語。
三、按汽車駕駛人轉彎時，有轉彎車不讓直行車先行之情形者，處二百元以上六百元
    以下（即新臺幣六百元以上一千八百元以下）罰鍰，並予記違規點數一點，道路
    交通管理處罰條例第四十八條第六款、第六十三條第一項第一款定有明文。經查
    ：異議人於右揭時地以時速約四十公里之速度，駕駛上開自用小客車沿時速限制
    四十公里之臺十八線公路右轉往頂中公路，與當時騎乘上開輕型機車同向直行於
    臺十八線公路之楊惠婷發生碰撞等情，業據異議人於警訊及檢察官偵查中坦承不
    諱，核與楊惠婷於警訊之指述大致相符（嘉義縣警察局中埔分局九十二年一月三
    十一日嘉中警三字第○○九二○○八○二五八號警卷第一至四頁、臺灣嘉義地方
    法院檢察署九十二年度偵字第一０六八號偵查卷第五頁反面），並有道路交通事
    故現場圖、調查報告表、現場照片可稽（前開警卷第五至七、十三至十四頁），
    異議人於轉彎時，本應先注意有無直行車再轉彎，其非但疏於注意，反以逼近時
    速限制之速度轉彎，其不讓直行車先行之事證十分明確，所辯尚難採取，原處分
    機關據舉發之事實就此部分依道路交通管理處罰條例第四十八條第六款裁處異議
    人新臺幣九百元罰鍰，及依同條例第六十三條第一項第一款規定記違規點數一點
    ，並無不當或違法，此部分之異議為無理由，應予駁回。
四、次按汽車駕駛人，駕駛汽車肇事致人受傷或死亡，應即採取救護或其他必要措施
    ，並向警察機關報告，不得駛離；違者吊扣其駕照三個月至六個月；逃逸者吊銷
    駕駛執照，道路交通管理處罰條例第六十二條第一項固有明文。惟被害人受傷之
    情事，如為駕駛人依通常合理判斷所不能得知，且係因被害人基於自由意志明示
    或默示允其離去者，即不得依該條項規定吊扣或吊銷駕駛執照，始符該條例加強
    道路交通管理、維護交通秩序、確保交通安全之立法目的。經查：異議人與楊惠
    婷發生車禍後，異議人隨即下車查看，而楊惠婷由外表則無法看出受有傷害，亦
    未向異議人表示已經受傷，且係因雙方就車禍善後尚有爭執，無法立刻解決，始
    許異議人離去，並非故意不採取救護而逃逸，此據楊惠婷於檢察官偵查中供明在
    卷（前開偵查卷第六至七頁），況異議人於警訊及檢察官偵查中亦堅決否認有肇
    事逃逸行為（前開警卷第二頁反面、偵查卷第七頁反面），足見其並非明知楊惠
    婷受傷而逃逸，所辯應值採信。是原處分機關據以裁罰，其事實既有誤認，容屬
    違法，應由本院撤銷，並自為裁定如主文第一項所示。
據上論斷，應依道路交通管理處罰條例第八十七條第二項、道路交通案件處理辦法第
十九條、第二十條，裁定如主文。
中      華      民      國    九十二    年      五      月    二十二    日
                                臺灣嘉義地方法院交通法庭
                                    法  官  廖  政  勝
右正本證明與原本無異。
如不服本裁定，應於裁定送達後五日內向本院提出抗告狀（應附繕本）。
中      華      民      國    九十二    年      五      月    二十二    日
                                    書記官  陳  湘  蓉


司法院資訊處製作；財團法人民間司法改革基金會備份。
